【裁判字號】    97,易,342
【裁判日期】    970430
【裁判案由】    詐欺
【裁判全文】
臺灣士林地方法院刑事判決               97年度易字第342號
公  訴  人  臺灣士林地方法院檢察署檢察官
被      告  乙○○
上列被告因詐欺案件，經檢察官提起公訴（96年度偵字第13732號）
，被告於本院準備程序中就被訴之事實為有罪之陳述，經本院合
議庭裁定改由受命法官獨任依簡式審判程序審理並判決如下：
    主  文
乙○○幫助意圖為自己不法之所有，以詐術使人將本人之物交付
，處有期徒刑貳月，如易科罰金以新台幣壹仟元折算壹日。減為
有期徒刑壹月，如易科罰金以新台幣壹仟元折算壹日。
    事  實
一、乙○○明知將自己銀行帳戶提供他人使用而成為人頭帳戶，
    依一般社會生活之通常經驗，本可預見將成為不法集團收取
    他人受騙款項之用，而幫助他人從事詐欺犯罪，竟仍不違背
    其本意，基於幫助詐欺之犯意，於民國95年8月間某日，在
    台北市○○○路台北橋附近，將其所申設之新竹國際商業銀
    行總行 (下稱新竹商銀)00000000000000 號帳戶之存摺、提
    款卡、密碼交付予白姓年籍不詳之成年男子之詐騙集團成員
    使用。嗣該詐騙集團於中國時報以「張代書」為名，刊登信
    用貸款廣告，詐稱可貸款，致甲○○信以為真，陷於錯誤，
    依其指示於95年8 月29日匯款律師費新臺幣（下同）1 萬元
    （起訴書誤載為3 萬元，業經實行公訴檢察官當庭更正）至
    乙○○上開新竹商銀帳戶，未幾旋遭提領一空，嗣甲○○發
    覺有異，報警處理，始查知上情。
二、案經法務部調查局桃園縣調查站移送臺灣桃園地方法院檢察
    署呈請臺灣高等法院檢察署令轉臺灣士林地方法院檢察署檢
    察官偵查起訴。
    理  由
一、訊據被告乙○○對於能預見其提供帳戶予不相識之人使用，
    可能幫助詐欺犯罪者將被害人因受詐欺而匯入該帳戶之金錢
    以現金提領，致被害人或警方僅能查知帳戶名義人，而無從
    追查該詐欺犯罪者及金錢實際流向，仍不違其本意，基於幫
    助詐欺犯意，將其開戶取得之帳戶上開之存摺、提款卡、提
    款卡密碼，交付與年籍不詳之犯罪集團成員，供作為其存、
    提、匯款之用等情，坦承不諱，而犯罪集團利用上開銀行帳
    戶將被害人因受詐欺而匯入該帳戶之金錢以現金提領，並經
    證人即被害人甲○○於警詢（當事人均同意作為證據）中證
    述甚詳，此外復有被告於新竹商銀開戶資料、歷史明細查詢
    表附於偵查卷及渣打國際商業銀行股份有限公司97年3 月18
    日函所附開戶資料、歷史交易明細表附於本院卷可稽，事證
    明確。
二、按金融存款帳戶，事關存戶個人財產權益之保障，與存戶之
    印鑑章結合，其專屬性、私密性更形提高，一般人亦均有應
    妥為保管存摺、印鑑章，以防止存摺、印鑑章被他人冒用之
    認識，縱有特殊情況偶有將存摺、印鑑章交付他人之需，亦
    必深入瞭解其用途後再行提供以使用，恆係吾人日常生活經
    驗與事理；且金融帳戶為個人理財之工具，申請開設金融帳
    戶並無任何特殊之限制，一般民眾皆可以存入最低開戶金額
    之方式申請開戶，一個人可以在不同之金融機構申請多數之
    存款帳戶使用，並無何困難，此乃眾所週知之事實。則依一
    般人之社會生活經驗，苟見非親非故之人不以自己名義申請
    開戶，反而向他人蒐集金融機構帳戶供己使用，衡情對收集
    者將所收集之帳戶用於詐欺犯罪乙節當有預見。況觀諸現今
    社會上，詐騙集團收購人頭帳戶，持以作為信貸、手機簡訊
    詐欺之事，常有所聞，出賣或出借帳戶予非親非故之人，受
    讓人係為謀非正當資金進出，而隱瞞行為人身份曝光之不法
    使用，幾乎已成為人盡皆知之犯罪手法等情，益當信而有徵
    。本件被告明知將存摺、提款卡、提款卡密碼等有關個人財
    產、身分之物品，淪落於不明人士手中，極易被利用為與財
    產有關之犯罪工具；被告竟加以同意，顯然對於該帳戶作為
    不法使用，有所認識且並不違背其本意，是雖卷內事證並無
    積極證據證明被告知悉該詐欺犯罪集團將如何犯罪，而無法
    於本件認定被告有共同詐欺之犯罪認識，但其既對帳戶交付
    他人使用，可能遭犯罪集團用以犯罪有所預見，且不違背本
    意而為之，應有幫助詐欺取財之不確定故意甚明。
三、核被告所為，係犯刑法第339 條第1 項詐欺取財之幫助犯。
    被告對詐欺正犯提供帳戶資以助力，但並未參與詐欺犯罪行
    為之實行，應屬幫助他人實行犯罪行為，為幫助犯，爰依刑
    法第30條第2 項規定減輕其刑。爰審酌被告已屆60歲，因聽
    信他人之言，未經熟慮而罹本罪及被告之品行，犯罪手段、
    生活狀況、智識程度、犯罪所生之損害尚屬輕微及於本院審
    理時坦承犯行，深表悔悟等一切情狀，酌情量處如主文所示
    之刑，並諭知易科罰金之折算之標準。又被告為本件犯罪時
    間係在96年4 月24日以前，所犯之罪，合於減刑條件，應依
    中華民國96年罪犯減刑條例第2 條第1 項第3 款予以減輕其
    宣告刑二分之一，併諭知易科罰金之折算標準。
據上論斷，應依刑事訴訟法第273 條之1 第1 項、第299 條第1
項前段，刑法第339 條第1 項、第30條第2 項、第41條第1 項前
段，刑法施行法第1 條之1 ，中華民國96年罪犯減刑條例第2 條
第1 項第3 款、第7 條、第9 條判決如主文。
本案經檢察官翁偉倫到庭執行職務
中    華    民    國    97    年    4     月    30    日
                  刑事第一庭法  官  賴邦元
以上正本證明與原本無異。
如不服本判決，應於收受送達後10日內向本院提出上訴書狀，其
未敘述上訴理由者，應於上訴期間屆滿後20日內向本院補提理由
書狀（均須按他造當事人之人數附繕本）。
                            書記官  游育慈
中    華    民    國    97    年    4     月    30    日
附錄本案論罪科刑法條之依據：
中華民國刑法第339條（普通詐欺罪）
意圖為自己或第三人不法之所有，以詐術使人將本人或第三人之
物交付者，處5 年以下有期徒刑、拘役或科或併科1 千元以下罰
金。
以前項方法得財產上不法之利益或使第三人得之者，亦同。
前二項之未遂犯罰之。
中華民國刑法第30條（幫助犯及其處罰）
幫助他人實行犯罪行為者，為幫助犯。雖他人不知幫助之情者，
亦同。
幫助犯之處罰，得按正犯之刑減輕之。


司法院資訊處製作；財團法人民間司法改革基金會備份。
